臺灣基隆地方法院民事判決
111年度訴字第103號
原      告  劉芳伊  
訴訟代理人  方怡靜律師（法扶律師）  
被      告  吳以凡  

            胡媁文  

上  一  人            
訴訟代理人  黃昱傑律師
上列當事人間請求侵權行為損害賠償事件，本院於民國111年8月
30日言詞辯論終結，判決如下：
    主  文
被告應連帶給付原告新臺幣（下同）10萬元，及被告乙○○自111
年7月5日起、被告丙○○自111年4月1日起，均至清償日止，按年
息5%計算之利息。
原告其餘之訴駁回。
訴訟費用7,600元，由被告連帶負擔1,086元，餘由原告負擔。
本判決第1項得假執行。但被告如以10萬元為原告預供擔保，得
免為假執行。
原告其餘假執行之聲請駁回。
    事實及理由
一、原告起訴主張：
  ㈠原告與被告乙○○自109年10月交往，於110年9月6日登記結婚
    ，並於翌日迎接新生兒誕生，一家本該幸福美滿，未料原告
    生子未久，被告乙○○經常行蹤不明、徹夜不歸，經原告詢問
    後，被告乙○○坦承與被告丙○○仍有往來，更變本加厲與其同
    居。原告於110年11月16日找被告丙○○，希望其離開被告乙○
    ○，不要破壞原告家庭，而被告丙○○早於110年10月4日即知
    被告乙○○有婚姻關係，不僅毫不避諱向原告坦承與被告乙○○
    持續發生性行為，更於被告乙○○之母甲○○於110年11月17日
    出面規勸時，大言不慚表示不會離開被告乙○○。日後更有多
    位不明來歷之人，透過
　　Instagram社群軟體傳送訊息謾罵原告。嗣110年12月25日被
    告乙○○公司聚會，原告發現被告丙○○與乙○○同在，原告旋即
    前往，希望藉由三方在場，徹底解決被告二人之不當交往，
    然於原告表示「現在是你搶我老公」時，被告丙○○竟回稱「
    那然後呢？」，對侵害原告配偶權毫無愧疚之意。原告多次
    要求被告丙○○離開乙○○，被告丙○○仍持續傳送「好想你」、
    「老公我們存錢來買如何」等曖昧訊息，況被告丙○○提出之
    答辯狀上記載「住○○市○○○路00巷00號」即為被告乙○○目前
    住居之公司宿舍，遑論被告乙○○於被告丙○○確診新冠肺炎後
    ，旋於111年5月21日被列為親密接觸者而隔離，被告二人所
    為，已逾越社會通念能容忍之範圍。
  ㈡原告為照顧未成年之子，全職在家無法外出工作，家中經濟
    僅能依賴被告乙○○，然被告乙○○自與被告丙○○在外同居後，
    便對原告及未成年子女不聞不問，其花費金錢、心思取悅被
    告丙○○，卻一再藉詞拖延給付雙方婚後居所之租金。被告二
    人之行為，足以破壞原告與被告乙○○間婚姻共同生活之圓滿
    、安全及幸福，共同對原告基於配偶之身分法益造成侵害，
    對於甫歷經懷胎十月、結婚、生產等人生重大事件之原告所
    造成之痛苦，實不難想見，應構成共同侵權行為，故依侵權
    行為損害賠償之法律關係，請求被告二人連帶賠償原告所受
    之非財產上損害70萬元等語。
  ㈢故請求法院判決被告應連帶給付原告70萬元，及自起訴狀繕
    本送達翌日起至清償日止，按年息5%計算之利息；另陳明願
    供擔保，請准宣告假執行。
二、被告丙○○答辯：
　㈠被告丙○○與被告乙○○於107年間相識交往，有將來結婚之共識
    ，被告丙○○於109年10月間發現乙○○常不即時回覆通訊軟體
    訊息，更有行蹤不明之情，直至110年1月31日被告丙○○無法
    再忍受而與乙○○溝通，翌日乙○○始坦承伊於雙方交往期間有
    與他人交往，更表示伊會與外面斷乾淨，被告丙○○因深愛乙
    ○○選擇原諒。嗣因乙○○行蹤詭異，經被告丙○○質問，乙○○始
    於110年10月4日坦承與他人生下小孩，被告丙○○誤認其交往
    對象為訴外人黃奕婷，要求查看身分證，然乙○○拒絕不給，
    反而向被告丙○○謊稱伊未結婚欲繼續交往，被告丙○○遂再次
    原諒乙○○，更表示願意接納乙○○之小孩。未料原告突於110
    年11月16日至被告丙○○工作地點向被告表明其已與乙○○結婚
    ，同日晚間兩造碰面商談後，被告丙○○即與乙○○分手。
　㈡原告所提出被告2人間之對話紀錄僅有被告丙○○較為主動之發
    言，被告乙○○僅以「怎樣、嗯、不要、不好」等語回應，對
    話內容並無提及雙方任何具體之互動、往來行為，更無任何
    性暗示或較煽情之言論，無從認定被告間正在交往，至多僅
    為被告丙○○示好之意，應無構成侵權行為。被告丙○○之所以
    仍與乙○○有往來，係因曾以自己名義為乙○○辦理貸款尚積欠
    10幾萬元，須定期找乙○○拿錢，且欲探知與被告乙○○共同飼
    養狗兒之狀況，一方面被告乙○○曾向被告丙○○表示會與原告
    離婚，被告丙○○對被告乙○○仍有部分期待，然被告丙○○並無
    實際侵害原告配偶權之行為。因擔心本件起訴狀寄送到家裡
    ，故以被告乙○○公司宿舍為其地址。至被告丙○○確診新冠肺
    炎雖有通報被告乙○○為親密接觸者，乃是因被告丙○○認確診
    當時有接觸被告乙○○超過15分鐘。
　㈢被告丙○○對被告乙○○盡心盡力，傾其所有接納被告乙○○之一
    切，更相信被告乙○○對被告丙○○所說的話，卻一次次遭受打
    擊，被告丙○○與被告乙○○間雖無婚姻關係得為主張，實際上
    被告丙○○才是真正之受害人，而被告丙○○僅大學肄業，現任
    財務秘書，月薪約3萬元左右，尚須扶養年邁父母，縱有侵
    害原告之配偶權，其請求金額誠屬過高等語置辯。故請求法
    院判決原告之訴駁回；另陳明如受不利判決，願供擔保，請
    准宣告免為假執行。
三、被告乙○○經合法通知，未於言詞辯論期日到場，亦未提出書
    狀作任何聲明或陳述。
四、本院判斷：
　㈠按「因故意或過失，不法侵害他人之權利者，負損害賠償責
    任。故意以背於善良風俗之方法，加損害於他人者亦同」、
    「數人共同不法侵害他人之權利者，連帶負損害賠償責任」
    、「不法侵害他人之身體、健康、名譽、自由、信用、隱私
    、貞操，或不法侵害其他人格法益而情節重大者，被害人雖
    非財產上之損害，亦得請求賠償相當之金額。前二項規定，
    於不法侵害他人基於父、母、子、女或配偶關係之身分法益
    而情節重大者，準用之」，民法第184條第1項、第185條第1
    項前段、第195條第1項、第3項分別定有明文。又婚姻係以
    夫妻之共同生活為其目的，配偶應互相協力保持其共同生活
    之圓滿安全及幸福，而夫妻互守誠實，係為確保其共同生活
    之圓滿安全及幸福之必要條件，故應解為配偶因婚姻契約而
    互負誠實之義務，配偶之一方行為不誠實，破壞共同生活之
    圓滿安全及幸福者，即為違反因婚姻契約之義務而侵害他方
    之權利（最高法院55年台上字第2053號民事判決要旨參照）
    。是侵害配偶權之行為，並不以通姦行為為限，倘夫妻任一
    方與他人間存有逾越結交普通朋友等一般社交行為之不正常
    往來，其行為已逾社會一般通念所能容忍之範圍，已達破壞
    婚姻共同生活之圓滿安全及幸福之程度，即足當之，倘其情
    節重大，違反忠誠義務之一方及該他人即應依上開規定，共
    同負非財產上即精神慰撫金之損害賠償責任。
　㈡原告主張被告丙○○於110年10月4日已知悉被告乙○○為有配偶
    之人，仍與被告乙○○持續交往，被告2人共同侵害原告配偶
    權之事實，業據其提出原告與被告丙○○110年11月16日對話
    譯文、原告與被告乙○○之通訊軟體對話截圖、被告2人間通
    訊軟體對話紀錄等件為證（詳本院卷第21、31-33、217-227
    頁）。被告丙○○固不否認上開對話紀錄，然辯稱其係於110
    年11月16日始知悉原告與被告乙○○已結婚，隨後即與被告乙
    ○○分手，無實際侵害配偶權行為云云。經查：
　⑴據被告丙○○所提出被告2人間於110年10月4日通訊軟體對話紀
    錄所載：「白目小伙子（指被告乙○○）：你不要亂去密人家
     你覺得這樣我要怎麼跟你講 小孩子都出來了」「
　　Jessica（指被告丙○○）：我看啊 小孩欸 那你覺得你騙我
    有比較好…」、「白目小伙子：我沒放手誰都不能放」「Jes
    sica：你有小孩跟老婆了 我現在只是個小三而已」「白目
    小伙子：白癡嗎 你甘願嗎 我也不想這樣 就是出生了 難道
    丟掉嗎 你會希望我是這種不負責任的人嗎」「
　　Jessica：他要生都不會跟你商量 你可以對他負責啊」「白
    目小伙子：我也要對你負責啊」等語（詳本院卷第83-87頁
    ），被告丙○○於上開對話中已自陳被告乙○○已有妻小並以第
    三者自居，堪認被告丙○○於110年10月4日已知悉被告乙○○為
    有配偶之人，自不容其日後改稱受騙不知被告乙○○有婚姻關
    係，亦不以其確知被告乙○○配偶人別為必要。
　⑵再觀諸被告2人間於110年10月9日通訊軟體對話內容：「
　　Jessica：早啊 老公 [貼圖]」「白目小伙子：早」、「白
    目小伙子：我說的很清楚 沒有要分開」「Jessica：我知道
    啊 我就想我只有這禮拜有時間陪你…」被告丙○○並稱「我只
    有16-17才會住你這」、「然後再來10/30.31兩天而已　我
    覺得太少了…」等情，被告2人間於110年10月13日通訊軟體
    對話中，被告丙○○稱被告乙○○為「老公」、「我只是想要完
    全擁有你而已」，雙方出現「Jessica：今天喔」「白目小
    伙子：什麼今天」「Jessica：今天打炮 笑死我」「白目小
    伙子：整天打炮 才給你而已 下班早點回家」等情，被告丙
    ○○於110年10月14日以通訊軟體向被告乙○○表示「我不想跟
    別人一起擁有你 我只想自己佔有你而已不難吧」（詳本院
    卷第107、115、135-137、145頁）；況被告丙○○於110年11
    月16日自認知悉被告乙○○之婚姻關係後，仍以通訊軟體於同
    年11月26日向被告乙○○表示「你下班了喔 好想你」、於111
    年3月7日向被告乙○○稱「老公我們存錢來買如何」、「我負
    責跟孩子坐就好」等語（詳本院卷第223、227頁）。佐以被
    告丙○○於111年5月20日確診
　　COVID-19後，向中央流行疫情指揮中心通報被告乙○○為其密
    切接觸者，被告乙○○亦依規定居家隔離，而依中央流行疫情
    指揮中心自111年5月17日起調整COVID-19確診個案同住家人
    密切接觸者居家隔離政策，僅限確診個案之「同住親友」，
    有衛生福利部疾病管制署新聞稿、居家隔離及自主防疫指引
    可參，足見被告2人自110年10月4日後被告乙○○婚姻關係存
    續期間，確有繼續以男女朋友關係交往之事實，顯然逾越社
    會一般通念所能容忍之範圍，足以動搖配偶應互相協力保持
    其共同生活之圓滿安全及幸福，互守誠實義務而建立之感情
    上確信與歸屬。
　⑶綜合上情，可認被告2人確實共同侵害原告因婚姻關係所生之
    配偶權，且致原告精神上受有相當程度之痛苦，其情節已屬
    重大，則原告依首揭規定，請求被告連帶賠償非財產上損害
    ，自屬有據。
　㈢次按不法侵害他人之人格權，被害人受有非財產上損害，請
    求加害人賠償相當金額之慰撫金時，法院對於慰撫金量定，
    應斟酌實際加害情形、所造成之影響、被害人所受精神上痛
    苦之程度、雙方之身分、地位、經濟狀況及其他各種情形，
    以核定相當之數額（最高法院47年台上字第1221號、51年台
    上字第223號民事判決要旨參照）。而身分法益與人格法益
    同屬非財產法益，上開有關人格法益受侵害酌定慰撫金之標
    準，自得為衡量因身分法益受侵害所生損害賠償金額之參考
    。本院審酌被告2人之上開不正常交往行為，已造成甫結婚
    生子之原告心靈受創，其情節難謂非屬重大，並兼衡原告為
    專科畢業，目前待業中，被告丙○○為大學肄業，目前受僱擔
    任財務秘書，月入約3萬元之身分、地位、經濟能力及被告2
    人破壞原告婚姻圓滿之期間及態樣、原告可能承受之精神上
    痛苦等一切情狀，認原告請求被告連帶賠償精神慰撫金以10
    萬元為適當，逾此範圍之請求，不應准許。
　㈣末按給付無確定期限者，債務人於債權人得請求給付時，經
    其催告而未為給付，自受催告時起，負遲延責任。其經債權
    人起訴而送達訴狀，與催告有同一之效力；遲延之債務，以
    支付金錢為標的者，債權人得請求依法定利率計算之遲延利
    息；應付利息之債務，其利率未經約定，亦無法律可據者，
    週年利率為5%，民法第229條第2項、第233條第1項前段、第
    203條分別定有明文。是原告自得請求自起訴狀繕本送達之
    翌日即被告乙○○自111年7月5日、被告丙○○自111年4月1日（
    詳本院卷第267頁、第45頁送達證書）起至清償日止，按年
    息5%計算之法定遲延利息。　
五、綜上所述，原告依共同侵權行為損害賠償之法律關係，請求
    被告連帶給付10萬元，及被告乙○○自111年7月5日、被告丙○
    ○自111年4月1日起，均至清償日止，按年息5%計算之利息，
    為有理由，應予准許，至逾此範圍之請求，即屬無據，應予
    駁回。
六、本件事證已臻明確，兩造其餘攻擊防禦方法及所提出之各項
    證據資料，均經本院詳細斟酌，而認定不會影響本判決的結
    果，爰不予以一一論列。
七、本件訴訟費用即第一審裁判費為7,600元，此外別無其他費
    用之支出，爰職權確定前開訴訟費用，由兩造按其勝敗之比
    例負擔，即由被告連帶負擔1,086元（計算式：7,600元×100
    ,000/700,000＝1,086元，元以下四捨五入），餘由原告負擔
    。
八、本判決原告勝訴部分，所命被告連帶給付之金額未逾50萬元
    ，依民事訴訟法第389條第1項第5款規定，應依職權宣告假
    執行，至原告敗訴部分，其假執行之聲請應併予駁回。另被
    告丙○○陳明願供擔保，聲請宣告免為假執行，爰酌情宣告被
    告預供相當之擔保金額後，得免為假執行。
九、結論：原告之訴為一部有理由、一部無理由，依民事訴訟法
    第85條第2項、第87條第1項、第389條第1項第5款及第392條
    第2項，判決如主文。
中　　華　　民　　國　　111 　年　　9 　　月　　13　　日
                  民事庭法　官　林淑鳳　　　　　
上正本係照原本作成。
如對本判決上訴，須於判決送達後20日內向本院提出上訴狀。如
委任律師提起上訴者，應一併繳納上訴審裁判費。
中　　華　　民　　國　　111 　年　　9 　　月　　13　　日
                        書記官　張景欣